【裁判字號】    99,小上,83
【裁判日期】    990914
【裁判案由】    給付管理費
【裁判全文】
臺灣板橋地方法院民事判決              99年度小上字第83號
上  訴  人  乙○○
被上 訴 人  愛在歐洲社區管理委員會
法定代理人  甲○○
上列當事人間請求給付管理費事件，上訴人對於中華民國99年7
月12日本院板橋簡易庭99年度板小字第868號第一審小額訴訟判
決提起上訴，本院判決如下：
    主  文
上訴駁回。
第二審訴訟費用新臺幣壹仟伍佰元由上訴人負擔。
    理  由
一、按對於小額程序之第一審裁判之上訴，非以其違背法令為理
    由，不得為之，民事訴訟法第436條之24第2項定有明文。又
    對於小額程序之第一審判決，依上訴意旨足認上訴為無理由
    ，得不經言詞辯論為之，民事訴訟法第436條之29第2款亦有
    明定。而所謂判決違背法令，係指原判決有不適用法規或適
    用不當之情形，若僅係取捨證據、認定事實等屬於原審法院
    職權行使之事項，除有認定違法之情形外，應不生違背法令
    之問題，最高法院28年上字第1515號著有判例可據。本件上
    訴人提起上訴，以被上訴人所依據收取管理費之民國97年4
    月13日之區分所有權人會議決議，違反公寓大廈管理條例第
    32條第1項規定係屬無效，原審竟依該無效會議決議判決上
    訴人應給付管理費，而屬違背法令等語，其主張形式上既已
    具體指摘原審判決理由有違背法令之情事，應認尚符合民事
    訴訟法第436條之24第2項對於小額程序第一審判決，須以違
    背法令為理由方得提起上訴之規定，其提起上訴，即屬合法
    ，先予敘明。
二、上訴意旨略以：被上訴人主張上訴人自98年1月起未繳管理
    費，與98年5月23日區分所有權人大會之會議記錄兩者間無
    涉，並無因果關係。97年4月13日第二屆區分所有權人大會
    違反公寓大廈管理條例第32條第1項規定，應屬無效之會議
    。復按內政部營政署營署建管字第0960049231號函釋，未就
    同一議案重新召集會議乙節，應屬決議內容違反法令和規約
    ，得類推民法第56條第2條規定：「總會決議之內容違反法
    令或章程者，無效」，主張該決議無效。總會決議內容違反
    公寓大廈管理條例第32條未就同一議案召集會議之規定，故
    決議內容無效。本社區區分所有權人自第1次區分所有權人
    大會迄最近1次大會（99年5月23日），皆未授權管委會訂定
    管理費收支辦法，故內容違反章程應屬無效。爰提起本件上
    訴，因而於本院聲明：原判決廢棄，被上訴人於第一審之訴
    駁回。
三、本件被上訴人於原審主張上訴人為愛在歐洲社區大樓之區分
    所有權人，上訴人自98年1月起至99年1月止，共積欠管理費
    12個月，合計新台幣（以下同）19,824元，經其定相當期間
    催告迄未清償等情，因而聲明請求上訴人給付上開金額及遲
    延利息，並據其提出與所述相符之愛在歐洲社區管理委員會
    組織報備證明、住戶規約、97年4月13日第二屆區分所有權
    會議會議紀錄、催告之公告、存證信函、上訴人未繳明細表
    等件影本為證，而上訴人對其係被上訴人社區大廈之區分所
    有權人一節，為上訴人於原審所不爭執，原審判決因而以系
    爭管理費之收取標準乃係依照規約及區分所有權會議決議而
    為之，自屬合法有據，上訴人徒以金額及計算方式加以爭執
    而拒絕給付，尚非有據，因而判命上訴人如數給付上開金額
    及遲延利息，而為上訴人敗訴之判決。上訴人上訴意旨則辯
    稱：被上訴人主張上訴人自98年1月起未繳管理費，與98年5
    月23日區分所有權人大會之會議記錄兩者間無涉，並無因果
    關係。97年4月13日第二屆區分所有權人會議違反公寓大廈
    管理條例第32條第1項規定，應屬無效之會議。復按內政部
    營政署營署建管字第09600492 31號函釋，就同一議案重新
    召集會議乙節，應屬決議內容違反法令和規約，得類推民法
    第56條第2條規定：「總會決議之內容違反法令或章程者，
    無效」，主張該決議無效。總會決議內容違反公寓大廈管理
    條例第32條未就同一議案召集會議之規定，故決議內容無效
    。本社區區分所有權人自第1次區分所有權人大會迄最近1次
    大會（99年5月23日），皆未授權管委會訂定管理費收支辦
    法，故內容違反章程應屬無效云云。經查：
  (一)按公寓大廈管理條例對區分所有權人會議之召集程序、決議
    方法與內容違反法令或規約等違法情事時，該如何救濟以及
    效力如何，雖均無明文，但依該條例第1條第2項規定，即應
    適用其他法令之規定。而公寓大廈之區分所有權人會議，主
    要係為區分所有建物內各區分所有權人之利害關係事項所召
    開，其決議係屬多數區分所有權人意思表示一致之行為而發
    生一定私法上之效力，與民法總則編社團法人為規範社員相
    互權利義務關係而召開之總會決議相當，故公寓大廈區分所
    有權人會議之決議，應類推適用民法第56條有關總會決議撤
    銷與無效之規定。質言之，區分所有權人會議之召集程序或
    決議方法違反法令或社區規約時，各區分所有權人得於決議
    後3個月內請求法院撤銷其決議；如區分所有權人會議決議
    之內容違反法令或社區規約者，則為無效。
  (二)依兩造所不爭之系爭社區原規約第10條原係規定：區分所有
    權人應遵照區分所有權人會議決議之規定向管理委員會繳交
    管理費（見原審卷第19頁），而經97年4月13日召開之第二
    屆區分所有權人會議則決議：追認96年11月8日管理委員會
    會議會議紀錄提案四決議（按即被上訴人管委會決議自96年
    12 月1日起開始收繳管理管理，每坪每月40元，如原審卷第
    24頁），並修改增訂規約10條：設置管理費、汽機車清潔費
    ，其中管理費來源收取以每月每坪40元，向產權所有之區分
    所有權人計收（見原審卷第25頁，該次區分所有權人會議紀
    錄），經核原審依此判決上訴人應依該規約約定繳納管理費
    ，依法並無違誤。上訴人雖以該次區分所有權人會議違反公
    寓大廈管理條例第32條第1項規定，未就同一議案重新召集
    會議，故其決議無效云云，惟查依該97年4月13日召開之第
    二屆區分所有權人會議紀錄所載之主席致詞，已載明：「第
    二屆區分所有權人會議，因未達法定人數至流會，本次第二
    屆區分所有權人第二次召開……」（見同前原審卷第25頁）
    ，而依上訴人於原審所提出該次97年4月13日第二屆第一次
    區分所有權人大會會議通知單（見原審卷第49頁，被證三）
    ，亦載明該次會議程議程第5項為「規約修改」，其備註欄
    第1項復記明「於3月23日召開之區分所有權人大會，因出席
    人數未達法定人數致流會，另定於上述時間重新召開。」，
    足見系爭第二屆區分所有權人會議之上開管理費計收標準之
    規約修改等案，原定於97年3月23日召開，但因出席人數未
    達法定人數，因而流會，乃另定97年4月13日再次重新召開
    ，始獲致上開決議。按「區分所有權人會議之決議，除規約
    另有規定外，應有區分所有權人三分之二以上及其區分所有
    權比例合計三分之二以上出席，以出席人數四分之三以上及
    其區分所有權比例占出席人數區分所有權四分之三以上之同
    意行之。」、「區分所有權人會議依前條規定未獲致決議、
    出席區分所有權人之人數或其區分所有權比例合計未達前條
    定額者，召集人得就同一議案重新召集會議；其開議除規約
    另有規定出席人數外，應有區分所有權人三人並五分之一以
    上及其區分所有權比例合計五分之一以上出席，以出席人數
    過半數及其區分所有權比例占出席人數區分所有權合計過半
    數之同意作成決議。」公寓大廈管理條例第31條、第32條第
    1項分別定有明文。本件系爭區分所有權人會議於97年3月23
    日召開時，因出席區分所有權人之人數或其區分所有權比例
    合計未達公寓大廈管理條例第31條所規定之定額，因而依同
    條例第32條第1項規定就相同之同一議案重新於97年4月13日
    再次召集會議始為上開決議，而依上開97年4月13日區分所
    有權人會議紀錄已載明出席人數327戶已達全部562戶之58.
    19%、區分所有權比例已達58.58%，已合於公寓大廈管理條
    例第32條第1項所定之五分之一開議人數及區分所有權比例
    ，而包含上開管理費收費標準之規約修改案決議，亦載明以
    199票通過，顯已逾已出席人數327戶及區分所有權比例之過
    半數（60.85%），則上開修改增訂管理費收費標準之規約修
    改案決議，顯係經合法成立議決甚明，並無上訴人所指係屬
    無效決議情形，上訴人所指該97年4月13日決議未就同一議
    案再次召集，而謂其決議未合法成立而無效云云，顯係忽略
    前有97年3月23日之召集未達出席定額，始於97年4月13日再
    次重新召集，因而致生誤會，所辯顯不足採。從而本件事證
    基礎已臻明確，上訴人聲請訊問證人黃淑貞已無必要，併予
    指明。
  (三)又本件上訴人上訴所爭執者乃系爭97年4月13日第二屆區分
    所有權人會議之決議是否合法成立而無效之實體上理由，依
    其所表明訴訟資料之具體內容尚與民事訴訟法第199條之1之
    法院有無違背闡明義務，致訴訟程序有重大瑕疵之程序上有
    無違背法令無涉，則上訴人所泛稱原審判決有違背闡明義務
    之訴訟程序有重大瑕疵之違背法令，即與其所表明訴訟資料
    之具體事實內容，二者並不相適合，此部分上訴意旨即非合
    法之違背法令上訴理由，併予敘明。
四、綜上所述，本件被上訴人乃係依合法成立之97年4月13日第
    二屆區分所有權人會議之決議，請求上訴人給付管理費，上
    訴人上訴意旨指稱該次決議係違反公寓大廈管理條例第32條
    第1項規定，未經合法成立而無效云云，並不足採。從而原
    審判命上訴人如數給付管理費，並依職權宣告假執行，依法
    並無違誤。上訴意旨仍執陳詞指摘原審判決違法，求予廢棄
    改判，依其上訴意旨，足認為無理由，爰不經言詞辯論，逕
    以判決駁回之。
五、本件第二審裁判費新臺幣1500元，應由上訴人負擔，爰確定
    如主文第2項所示。
六、結論：本件上訴為無理由，依民事訴訟法第436 條之29第2
    款、第436 條之32第1 項、第2 項、第449 條第1 項、第78
    條、第436條之19第1項，判決如主文。
中    華    民    國    99    年    9    月    14   日
                  民事第二庭    審判長法  官  陳麗玲
                                      法  官  連士綱
                                      法  官  朱耀平
以上正本係照原本作成
不得上訴。
中    華    民    國    99    年    9    月    15   日
                                      書記官  林珊慧

司法院資訊處製作；財團法人民間司法改革基金會備份。
